最高法院刑事判決　　　　　　　　　　　　　　　九十一年度台上字第五六三一號
　　上　訴　人　甲　○　○
　　　　　　　　（即楊培元）
　　選任辯護人　陳武璋律師
右上訴人因誣告案件，不服台灣高等法院台中分院中華民國九十一年五月二十二日第
二審更審判決（九十一年度重上更(二)字第一七號，起訴案號：台灣台中地方法院檢察
署八十二年度偵字第一０七四七號），提起上訴，本院判決如左：
    主  文
上訴駁回。
    理  由
按刑事訴訟法第三百七十七條規定，上訴於第三審法院，非以判決違背法令為理由，
不得為之。是提起第三審上訴，應以原判決違背法令為理由，係屬法定要件。如果上
訴理由狀並未依據卷內訴訟資料，具體指摘原判決不適用何種法則或如何適用不當，
或所指摘原判決違法情事，顯與法律規定得為第三審上訴理由之違法情形，不相適合
時，均應認其上訴為違背法律上之程式，予以駁回。本件上訴意旨略稱：(一)上訴人並
未向檢察署提出刑事告訴，請求檢察署偵辦，亦未向法院提出自訴，而只是向總統府
、國民大會、監察院、檢察署提出陳情而已，實無故入人於罪，使人受刑事處分之意
思，且所謂誣告罪，必須內容有使人受刑事處分之危險，上訴人於陳情書指摘告訴人
林銘德背信毀約、違背協議，因上訴人與告訴人間並無委任處理事務關係，陳情內容
不可能使告訴人受背信刑事處分之危險，而毀約與違背協議，更僅為民事糾葛，無刑
事處分之問題，又誣告罪之虛偽告訴、告發，係指明知無此事實故意捏造誣告而言，
若誤認有此事實或以為有此嫌疑，自不得指為虛偽誣告，上訴人與林銘德間，既有買
賣土地及合夥建屋之糾紛，能否謂為「明知無此事實故意捏造」，已有研求之餘地，
又上訴人以林銘德未履行契約，指摘其違背協議，背信毀約，究會使林銘德受何種罪
刑宣告之危險，林銘德為何會有受刑事處分之危險，原判決未予說明，遽行判決，有
判決不備理由之違誤。(二)原審法院八十七年重上更(一)字第四三號判決，雖認上訴人犯
誣告罪，量刑僅科有期徒刑五月，然該判決係認上訴人向總統府、國民大會、監察院
、行政院、立法院陳情亦有罪責，原判決僅認上訴人向台灣台中地方法院檢察署之陳
情為有罪，其餘之陳情行為均無罪，且認告訴人林銘德已不追究上訴人而與上訴人和
解，量刑卻相同，又未給予緩刑，實有情節較輕，量刑更重，違反刑法第五十七條規
定之違法等語。
惟查原判決認定上訴人有事實欄所載之行使變造私文書、誣告、誹謗及侮辱公署犯行
，因而撤銷第一審判決，改判從一重論處上訴人意圖受刑事處分，向該管公務員誣告
罪刑，係依憑告訴人林銘德於偵審中之指訴、證人聶定航、林進湖、姜文珍於檢察官
偵查或法院審理中之證述，佐以卷附不動產買賣契約書、聲明書、檢舉書、陳情書、
台灣台中地方法院檢察署八十二年他字第五八五號案通知書、原審法院八十二年重上
字第三號民事判決正本、報紙、照片、傳單等書證，為其論罪之基礎。並明：上訴
人意圖使林銘德受刑事處分，變造以聶定航、林銘德名義製作之聲明書，再於檢舉書
內引用該變造之聲明書，謂林銘德背信毀約，而向有偵查犯罪職權之台灣台中地方法
院檢察署檢察長誣告林銘德犯罪，經該檢察署檢察官依八十二年他字第五八五號案於
八十二年六月十一日通知上訴人於同年六月十七日下午二時三十分到庭偵查時，上訴
人仍接續誣告林銘德，足以使偵查機關陷於錯誤而誤信林銘德有被訴犯行之危險，上
訴人所為應構成誣告罪，所辯：伊之所為係出於懷疑或誤會，並無虛構誣告情事等語
，係卸責之詞，委無可採，審酌上訴人犯罪之動機、手段、所生危害及其於犯罪後已
與告訴人林銘德達成和解，林銘德表示不再追究等一切情狀，應量處上訴人有期徒刑
伍月等理由綦詳。按上訴人於其投寄與台灣台中地方法院檢察署檢察長之檢舉書內，
係引用其變造之前揭聲明書作為佐證，謂：林銘德背信毀約，一方面收受其高達七百
多萬元（指新台幣）之合資款，一方面又要求其依照契約移轉土地所有權，令其金
錢與土地兩者俱失，遭受嚴重損失及打擊，其不甘平白受騙損失而提出檢舉等語，有
該檢舉書影本附卷（八十二年度他字第五八五號偵查卷）可憑，而台灣台中地方法院
檢察署檢察官以八十二年他字第五八五號案，通知上訴人到庭受訊問時，上訴人亦供
稱：其提出上揭檢舉陳情係告林銘德詐欺及背信等語（見八十二年度他字第五八五號
案所附八十二年六月十七日訊問筆錄），原審憑以認定上訴人向該檢察署檢察官之檢
舉誣告行為，已足使林銘德有遭上訴人所訴犯行（即背信、詐欺）刑事處分之危險，
因認上訴人所為應構成刑法誣告罪，自無不合。核難遽指原判決有不備理由之違誤。
又原判決已依刑法第五十七條規定，以上訴人犯罪之動機、手段、所生危害及犯罪後
態度、被害人已表示不再追究等情狀，為科刑輕重之審酌，自難以原判決所科之刑度
與原審法院前審判決（即八十七年度上更(一)字第四三號判決）相同，而遽指原判決之
科刑有違反刑法第五十七條規定之違誤。其餘上訴意旨，徒憑己見，就原審採證認事
職權之行使及原判決已論斷說明事項重複為事實之爭辯亦非適法之上訴理由，上訴意
旨指摘各項，核與法律所規定得為第三審上訴理由之違法情形不相適合，其上訴違背
法律上之程式，應予駁回。
據上論結，應依刑事訴訟法第三百九十五條前段，判決如主文。
中      華      民      國    九十一    年      十      月      三      日
                              最高法院刑事第十一庭
                                  審判長法官  呂  潮  澤
                                        法官  白  文  漳
                                        法官  陳  世  雄
                                        法官  孫  增  同
                                        法官  林  開  任
      右正本證明與原本無異
                                              書  記  官
中      華      民      國    九十一    年      十      月      七      日
